臺中高等行政法院裁定　　　　　　　　　　　　　　　　九十三年度簡字第六七號
　　原　　　告　甲○○
　　訴訟代理人　丙○○
　　　　　　　　己○○
　　被　　　告　財政部臺灣省中區國稅局
　　代　表　人　乙○○
　　訴訟代理人　丁○○
　　　　　　　　戊○○
右當事人間因綜合所得稅事件，原告不服財政部中華民國九十三年一月七日台財訴字
第○九二○○七二四八六號訴願決定，提起行政訴訟，本院裁定如左：
    主　文
原告之訴駁回。
訴訟費用由原告負擔。
    理　由
一、按「納稅義務人對於因適用法令錯誤或計算錯誤溢繳之稅款，得自繳納之日起五
    年內提出具體證明，申請退還；逾期未申請者，不得再行申請。」、「納稅義務
    人對於核定稅捐之處分如有不服，應依規定格式，敘明理由，連同證明文件，依
    左列規定，申請復查：一、依核定稅額通知書所載有應納稅額或應補徵稅額者，
    應於繳款書送達後，於繳納期間屆滿翌日起算三十日內，申請復查。」為稅捐稽
    徵法第二十八條及第三十五條第一項第一款所明定。次按「原告之訴，有起訴不
    備其他要件者，行政法院應以裁定駁回之。」行政訴訟法第一百零七條第一項第
    十款定有明文。又按「所得稅法第七十八條第二項（現行稅捐稽徵法第二十八條
    ）所謂核定稅額通知書之記載或計算有錯誤，應與民事訴訟法第二百三十二條第
    一項規定之趣旨相同，必須該通知書所表示之意思有與製發通知書之官署原來之
    意思不符之誤記誤算，或其他顯著之錯誤，始得由納稅義務人於通知書送達後十
    日內，向該管稽徵機關查對或申請更正。若納稅義務人主張該通知書之計算方法
    不合法，或與事實真相不符，則屬同法第七十九條第一項（現行稅捐稽徵法第三
    十五條）所謂納稅義務人對於稽徵機關核定之應納稅額，有所不服，自應依該條
    項規定，申請復查，而無同法第七十八條第二項之適用。」、「稽徵機關核定稅
    額通知書之記載或計算有錯誤時，依所得稅法第七十八條第二項之規定，固得據
    納稅義務人之申請，予以更正。但稽徵機關調查核定之應納稅額，納稅義務人如
    有不服而申請復查，則稽徵機關即應依同法第七十九條第三項規定之程序，為之
    復查決定，不能依前開條項而予更正。二者情形各別，其應適用之法定程序，自
    不容有所假借。查原告向被告官署所屬潮州分處提出之聲明書內容，所爭執者，
    為主張其根本不應課徵稅款，並非謂核定稅額通知書之記載或計算，有何錯誤，
    其為不服應納稅額之調查核定，情實顯然。雖未於聲明書內容表明復查字樣，但
    既主張應予免稅，不論用語如何，要應認其真意為依法申請復查。縱令申請書格
    式有所不合，證件理由亦未敘明，被告官署儘可飭其補正。乃被告官署所為答復
    通知，竟依據所得稅法第七十八條第二項而為更正核定，並未依同法第七十九條
    第三項規定之法定程序，為之復查決定，自難謂於法無違。」改制前行政法院四
    十八年度判字第二十五號、五十年度判字第四十五號著有判例。
二、經查，本件原告八十四年度綜合所得稅結算申報，原列報其母林張來春為受扶養
    親屬，申報全年綜合所得總額新台幣（下同）四○○、○○○元，經被告機關以
    其漏報林張來春營利、新資、利息、租賃及財產交易等所得合計三七三、七二二
    元，歸戶核定綜合所得總額七七三、七二二元，補徵應納稅額二七、三七二元。
    嗣原告於九十一年十二月三十日向被告機關提出申請書，主張其誤將二十七年次
    年僅四十七歲之母親林張來春具有謀生能力，八十四年度所得計三七三、七二二
    元，列報為原告之扶養親屬，顯然違反申報父母為扶養親屬者必須年滿六十歲或
    無謀生能力之條件，被告機關核定該年度綜合所得稅時亦未注意上項不合規定，
    未將原告誤報之受扶養人與原告依法分開核定綜合所得稅，顯然違法，請依財政
    部四十七年台財參發第八三二六號函釋意旨，本於職權查明更正，自動撤銷重新
    核定云云。原告提出上開申請書，其所爭執者，為主張被告機關核定系爭綜合所
    得額，未依法將其列報之扶養親屬分開核定綜合所得稅，逕予核定補徵原告綜合
    所得稅額等情，是原告之真意，顯係對於被告機關核定其八十四年度綜合所得稅
    表示不服，並非謂該等核定通知書或稅額繳款書之記載或計算，有何錯誤，而有
    所異議，殆無疑義，依首揭稅捐稽徵法第三十五條第一項規定，自應屬復查範圍
    ，原告既主張原核定綜合所得額有誤，不論其用語如何，仍應認其真意為依法申
    請復查。次查，本件原核定稅額繳款書經被告機關以掛號郵寄原告戶籍地（台中
    縣潭子鄉○○村○○路○段二四八號），經郵局以原告遷移不明退回，被告所屬
    台中縣分局乃改訂限繳日期為八十七年三月十四日（該日為星期六，順延至十六
    日），並於同年二月十三日登載新聞紙公示送達，有戶籍資料查詢清單、徵銷明
    細清單、郵局退回繳款書之信封及登載公告之新聞紙等影本可稽，依前揭規定，
    於同年三月五日已發生送達效力，復查申請之末日為同年四月十五日，惟原告遲
    至九十一年十二月三十日始提出申請，已逾申請復查法定不變期間，被告以程序
    不合法駁回其復查之申請，揆諸首揭規定，並無不合。訴願決定遞予維持，亦無
    不合。原告復對之提起行政訴訟，顯非合法，應予駁回。本件既經以程序駁回，
    則兩造其餘實體上之主張，即毋庸加以論述，併此敘明。
三、依行政訴訟法第一百零七條第一項第十款、第一百零四條、民事訴訟法第九十五
    條、第七十八條，裁定如主文。
中　　華　　民　　國　　九十三　　　年　　　六　　　　月　　　七　　　　日
                 臺 中 高 等 行 政 法 院   第 二 庭
                                      法  官　林　秋　華
右正本證明與原本無異。
如不服本裁定，應於裁定送達後十日內，以本訴訟事件所涉及之法律見解具有原則性
者，始得向本院提出抗告狀並表明抗告理由，經最高行政法院許可，否則不得抗告；
如於本裁定宣示後送達前提起抗告者，應於裁定送達後十日內補提抗告理由書（均應
依對造人數提出繕本）。提起抗告應繳納送達用雙掛號郵票三九○元（三十四元及五
元郵票各十份)。
中　　華　　民　　國　　九十三　　　年　　　六　　　　月　　　七　　　　日
                                      法院書記官　王　百　全
